臺灣高等法院民事判決
111年度上字第461號
上  訴  人  劉國華  
訴訟代理人  蘇維國律師
            李宗翰律師
被 上訴 人  五泰建設股份有限公司

法定代理人  呂昌橖  
訴訟代理人  黃聖堯律師
上列當事人間請求給付費用事件，上訴人對於中華民國111年1月
28日臺灣臺北地方法院110年度訴字第3731號第一審判決提起上
訴，本院於111年6月21日言詞辯論終結，判決如下：
    主      文
上訴駁回。
第二審訴訟費用由上訴人負擔。
    事實及理由
一、上訴人主張：兩造於民國109年1月14日簽訂承諾書（下稱系
    爭承諾書），由被上訴人委託伊整合新北市○○區○○段000、0
    00、000、000、000、000、000、000、000、000、000、000
    、000、000、000、000、000、000、000、000-1、000-0、0
    00-0、000-0、000-0、000-0地號等25筆土地（下分稱其號
    土地，合稱系爭25筆土地）開發案，依系爭承諾書第2條約
    定，其中000、000、000-0、000-0、000-0、000、000地號
    等7筆國有土地（下稱系爭7筆國有土地）應由被上訴人自行
    購買，系爭承諾書第3條約定：「立書人承諾：⒈受託人依上
    述整合條件開發完成本案、整合本案開發勞務費1,200萬元
    整。⒉勞務費分二次給付（⒈與地主簽署合建契約支付600萬
    元。⒉建方地主交付信託完成再支付600萬元。）」（下稱系
    爭約定）。嗣伊完成整合事務後，被上訴人旋於109年4月30
    日與訴外人即同地段000、000、000、000、000、000、000
    、000、000、000、000、000、000、000、000-0、000-0、0
    00-0、000-0、000-0等19筆土地（下稱系爭19筆土地）所有
    權人曾正和等人簽訂協議合建分售房屋契約書（下稱系爭合
    建契約），並在系爭合建契約中承諾000、000地號等2筆土
    地（下稱系爭2筆私有土地）由其自行處理，故系爭7筆國有
    土地及系爭2筆私有土地均非屬伊依系爭承諾書受託應整合
    之範圍。伊已完成整合任務，被上訴人自應依系爭約定，於
    109年4月30日簽訂系爭合建契約後，給付伊勞務費600萬元
    ，但被上訴人已給付其中360萬元，剩餘240萬元尚未給付等
    情，爰依系爭約定，求為命被上訴人應給付240萬元，及自1
    09年5月1日起至清償日止，按年息5％計算利息之判決。願供
    擔保請准宣告假執行。
二、被上訴人則以：系爭承諾書前言明確載明上訴人受託整合開
    發之土地範圍為系爭25筆土地，伊未曾向上訴人表示系爭7
    筆國有土地及系爭2筆私有土地均由伊自行處理，不在上訴
    人受託整合開發之範圍內，上訴人受託整合開發土地尚有系
    爭7筆國有土地及系爭2筆私有土地部分未完成，自不得依系
    爭約定請領勞務費。雖伊與曾正和等人已簽訂系爭合建契約
    ，然伊係依合建慣例在系爭合建契約第2條載明基地範圍，
    並就基地範圍內非地主曾正和等人所有之其餘土地（包含系
    爭7筆國有土地及系爭2筆私有土地）約定處理方式，但此為
    伊與曾正和等人之約定，與上訴人無關，上訴人竟以系爭合
    建契約之約定，作為解釋其受託整合範圍不包含系爭7筆國
    有土地及系爭2筆私有土地，容有誤會。是上訴人主張伊已
    與地主簽立系爭合建契約，其已完成任務，伊應依系爭約定
    給付勞務費240萬元，為無理由等語，資為抗辯。
三、原審為上訴人全部敗訴之判決，即判決駁回上訴人之訴及假
    執行之聲請。上訴人聲明不服，提起上訴，上訴聲明：㈠原
    判決廢棄。㈡被上訴人應給付上訴人240萬元，及自109年5月
    1日起至清償日止，按年息5％計算之利息。㈢願供擔保請准宣
    告假執行。被上訴人答辯聲明：㈠上訴駁回。㈡如受不利判決
    ，願供擔保請准宣告免為假執行。
四、兩造於109年1月14日簽訂系爭承諾書，嗣被上訴人於109年4
    月30日與曾正和等人簽訂系爭合建契約等情，為兩造所不爭
    執（見原審卷第106頁、本院卷第74頁），且有系爭承諾書
    、系爭合建契約可稽（見原審卷第67至86頁），自堪予認定
    。
五、經查：
　　㈠按解釋契約，須探求當事人立約時之真意，固不能拘泥文
      字致失真意。惟如契約文義已明確，當以之作為契約解釋
      之重要依據。而當事人立約時之真意如與文義不符，雖非
      不得本於立約時之各種主客觀因素、契約目的、誠信原則
      資以探究。然主張當事人之真意與契約文義不符者，就另
      有真意一節，除應具體主張外，當應提出足供法院為探求
      真意之證據資料，如主張之事實與證據資料不能動搖契約
      文義者，仍應先本於文義為真意之探究（最高法院108年
      度台上字第370號判決意旨參照）。
　　㈡上訴人主張被上訴人應給付勞務費240萬元，無非係以系爭
      承諾書、系爭合建契約為憑。惟觀系爭承諾書載明：「茲
      因立書人（指被上訴人）授權委託劉國華先生（即上訴人
      ）整合○○市○○段000～000，000～000，000，000～000，000-
      0～000-0，000-0，000-0，000-0地號等25筆土地（含地上
      物）開發案（危老合建分屋、合建分售、土地買賣），立
      書人承諾被授權委託人本案整合條件及整合分配權益如下
      ：一、依本開發案開發範圍內各地主所提供之可建土地允
      建法定總容積為面積計算基準（面積含主建物、附屬建物
      、公共設施及法定車位），各別地主可分得40％比例產權
      面積，建方分得其餘60％比例產權面積。二、其餘條件：⒈
      簽約時支付600萬保證金。⒉搬遷費100萬/1次。⒊租金補貼
      8萬/月。⒋需準備2個40呎貨櫃共地主使用。⒌購買國有土
      地。三（誤繕為二）、立書人承諾：⒈受託人依上述整合
      條件開發完成本案、整合本案開發勞務費1,200萬元整。⒉
      勞務費分二次給付（⒈與地主簽署合建契約支付600萬元。
      ⒉建方地主交付信託完成再支付600萬元。）」（見原審卷
      第67頁），且上訴人在本院亦自陳：其受託整合土地之範
      圍為系爭25筆土地等語（見本院卷第72頁），足認被上訴
      人委託上訴人整合開發土地之範圍為系爭25筆土地。又系
      爭承諾書所約定之系爭25筆土地範圍，有如被上訴人所提
      出如附件一所示紅色框線範圍（見原審卷第141頁），雖
      左上角有同地段000-0、000-0、000-0等3筆地號，係地主
      在兩造簽立系爭承諾書後，分別自000、000、000地號土
      地分割而出，此為兩造所不爭執（見原審卷第191至192頁
      ），復有土地登記謄本可證 (見原審卷第143至154頁），
      但仍屬於系爭承諾書所載系爭25筆土地之範圍（見原審卷
      第141頁）。若上訴人所謂其整合完成系爭19筆土地，即
      屬於完成系爭承諾書所約定整合範圍，則基地整合開發後
      之現況將呈現一塊非完整如附件二所示藍色區塊建築基地
      （即系爭19筆土地範圍；見原審卷第155頁），則該建築
      基地中間將缺一大塊（即附件二所示白色區塊），此情將
      造成被上訴人欲透過上訴人整合土地後，取得方正之建築
      基地之目的無法達成，益見被上訴人辯稱上訴人應完成系
      爭25筆土地之整合，才算完成整合開發任務等語，應屬有
      據。準此，系爭承諾書第3條立書人承諾第1項所謂「受託
      人依上述整合條件開發完成本案」應係指上訴人應完成系
      爭25筆土地之整合開發（包含危老合建分屋、合建分售、
      土地買賣等整合方式），方得請求被上訴人給付勞務費1,
      200萬元。
　　㈢雖上訴人主張依系爭承諾書第2條其餘條件之內容，均係被
      上訴人提供給其與地主洽談磋商之整合條件，該等條件中
      「購買國有土地」部分恰與系爭合建契約第17條第4、5、
      10項約定相符，所以承購系爭7筆國有土地應由被上訴人
      負責云云。惟系爭承諾書第2條其餘條件約定，雖記載「⒌
      購買國有土地。」（見原審卷第67頁），但參酌該條約定
      尚包含「⒈簽約時支付600萬保證金。⒉搬遷費100萬/1次。
      ⒊租金補貼8萬/月。⒋需準備2個40呎貨櫃共地主使用。」
      等內容，以及系爭承諾書第1條關於地主與被上訴人間關
      於整合利益分配等內容，以及上訴人自陳：其餘條件之約
      定係被上訴人提供給伊，持之與地主洽談磋商之整合條件
      等語（見本院卷第82頁）。可知系爭承諾書第2條其餘條
      件約定所載5點條件，應係指被上訴人授權上訴人在整合
      開發土地過程，得代被上訴人向地主提出參與整合後之承
      諾事項。況從系爭合建契約17條其他約定事項第5項約定
      ：「本基地內之國有土地約211坪須由甲方（指地主曾正
      和等人）具名及出具必要申購文件後（乙方〈指被上訴人
      與訴外人銘曜開發投資有限公司〉須一個月內完成申購送
      件程序）配合乙方（或乙方指定第三人）付款購買……」，
      同條第8項約定：「本基地17筆地號所有地主須推派一位
      具名領取搬遷費；80萬/1次；及每個月之租金補貼、每月
      /8萬……」，同條第9項約定：「拆屋前乙方須提供2只40呎
      貨櫃及30坪組合屋供甲方無償使用至交屋。」（見原審卷
      第75至76頁）以觀，被上訴人同意給予曾正和等人參與整
      合之回饋條件，恰與系爭承諾書第2條所載5點條件大致相
      符，益見系爭承諾書第2條所載條件，係指上訴人得代被
      上訴人向地主提出之5點承諾事項。是系爭承諾書第2條所
      謂「⒌購買國有土地。」，顯非被上訴人在系爭承諾書中
      同意上訴人可免除整合系爭7筆國有土地之意，則上訴人
      徒以系爭承諾書第2條約定提及購買國有土地乙節，遽謂
      被上訴人在系爭承諾書同意上訴人整合開發之土地範圍不
      包含系爭7筆國有土地云云，自不可取。
　　㈣上訴人又執系爭合建契約第2條第1項約定系爭7筆國有土地
      及系爭2筆私有土地由被上訴人自行處理乙節，主張系爭7
      筆國有土地及系爭2筆私有土地，非屬被上訴人委託其整
      合開發之範圍云云，然系爭合建契約之立契約書人為甲方
      即地主曾正和等人，乙方即被上訴人與銘曜開發投資有限
      公司，上訴人並非系爭合建契約之當事人，有系爭合建契
      約可考（見原審訴字卷第69至86頁），可見上訴人並非系
      爭合建契約之當事人，則被上訴人依系爭合建契約第2條
      第1項約定，向系爭合建契約之甲方即地主曾正和等人承
      諾自行處理系爭7筆國有土地及系爭2筆私有土地之內容，
      核與上訴人無涉，自不得執此約定遽認被上訴人有在系爭
      承諾書中同意上訴人無庸整合系爭7筆國有土地及系爭2筆
      私有土地；又系爭承諾書前言已列舉被上訴人授權上訴人
      整合之範圍為系爭25筆土地，倘有與前言所載不符之處，
      何以上訴人未要求被上訴人載明排除系爭7筆國有土地及
      系爭2筆私有土地以杜絕爭議，甚至系爭承諾書並未載明
      將系爭7筆國有土地及系爭2筆私有土地排除在上訴人受託
      處理委任事務之範圍外，益見系爭承諾書所約定上訴人受
      任處理之整合土地事務即包括整合開發系爭7筆國有土地
      及系爭2筆私有土地在內甚明。是上訴人前開主張，並不
      可取。
　　㈤上訴人復主張被上訴人與地主曾正合等人就系爭19筆土地
      簽署系爭合建契約，其已完成系爭承諾書第3條第1項所約
      定整合完成開發之約定云云，雖被上訴人於109年4月30日
      就系爭19筆土地與地主曾正和等人簽訂系爭合建契約，然
      依系爭承諾書約定，上訴人應完成系爭25筆土地（包括系
      爭7筆國有土地及系爭2筆私有土地）之整合開發（包含危
      老合建分屋、合建分售、土地買賣等整合方式），已如前
      述，則被上訴人與地主曾正和等人所簽立之系爭合建契約
      第3條第1項約定，僅完成系爭19筆土地，並不包括系爭7
      筆國有土地及系爭2筆私有土地在內，自難認上訴人已依
      系爭承諾書完成整合開發系爭25筆土地之事務。是上訴人
      主張其已完成系爭承諾書第3條第1項所約定之履約責任云
      云，並無可取。至上訴人主張若其未完成任務，被上訴人
      何須支付其360萬元，故其已完成任務云云，然被上訴人
      辯以因上訴人在整合過程一直向其反應需要經費來運作整
      合開發，向其請求預付款360萬元，其才預先支付360萬元
      ，之後上訴人全部完成，亦含在整合開發費用內等語，且
      被上訴人亦僅支付上訴人360萬元，並非第一期款600萬元
      ，復衡諸整合土地確需經費運作等情，自難僅憑被上訴人
      支付360萬元之片面情節，遽認上訴人已依系爭承諾書約
      定完成整合開發土地之履約責任。
　　㈥從而，上訴人既未完成系爭承諾書約定之委任事務，自無
      依系爭約定請求被上訴人給付勞務費1,200萬元之債權。
      是其依系爭約定，請求被上訴人給付勞務費240萬元本息
      ，為無理由。
六、綜上所述，上訴人依系爭約定，請求被上訴人應給付240萬
    元，及自109年5月1日起至清償日止，按年息5％計算利息之
    判決，為無理由，不應准許。從而，原審所為上訴人敗訴之
    判決，並駁回其假執行之聲請，並無不合。上訴論旨指摘原
    判決不當，求予廢棄改判，為無理由，應予駁回。
七、本件事證已臻明確，兩造其餘之攻擊或防禦方法及所用之證
    據，經本院斟酌後，認為均不足以影響本判決之結果，爰不
    逐一論列，附此敘明。
八、據上論結，本件上訴為無理由，判決如主文。
中　　華　　民　　國　　111 　年　　7 　　月　　12　　日
                  民事第十七庭  
                      審判長法  官  黃雯惠
                            法  官  朱慧真
                            法  官  趙伯雄
正本係照原本作成。
如不服本判決，應於收受送達後20日內向本院提出上訴書狀，其
未表明上訴理由者，應於提出上訴後20日內向本院補提理由書狀
（均須按他造當事人之人數附繕本）上訴時應提出委任律師或具
有律師資格之人之委任狀；委任有律師資格者，另應附具律師資
格證書及釋明委任人與受任人有民事訴訟法第466 條之1第1項但
書或第2項所定關係之釋明文書影本。如委任律師提起上訴者，
應一併繳納上訴審裁判費。
中　　華　　民　　國　　111 　年　　7 　　月　　12　　日
　　　　　　　　　　　　　  書記官  陳韋杉